臺灣臺南地方法院民事判決
111年度訴字第346號
原      告  潘冠璋
訴訟代理人  胡仁達律師
被      告  天盛工藝股份有限公司

特別代理人  廖品捷
上列當事人間請求確認委任關係不存在事件，本院於民國111年1
1月18日言詞辯論終結，判決如下：
    主      文
確認原告與被告間之監察人委任關係，自民國111年11月18日起
不存在。
訴訟費用由被告負擔。
    事實及理由
壹、程序方面：
    按對於無訴訟能力人為訴訟行為，因其無法定代理人，或其
    法定代理人不能行代理權，恐致久延而受損害者，得聲請受
    訴法院之審判長，選任特別代理人，民事訴訟法第51條第1
    項定有明文。又本法關於法定代理之規定，於法人之代表人
    、第40條第3項之代表人或管理人、第4項機關之代表人及依
    法令得為訴訟上行為之代理人準用之，同法第52條亦定有明
    文。查被告公司之唯一董事兼董事長鄭世聰前於民國111年2
    月28日24時起辭任董事及董事長職務，致無法定代理人得代
    被告為訴訟行為，經本院於111年9月26日以本院111年度聲
    字第38號裁定選任廖品捷為被告之特別代理人，準此，本件
    訴訟即應由受選任之特別代理人廖品捷為被告進行訴訟，合
    先敘明。
貳、實體方面：
一、原告主張：原告自民國108年7月10日起擔任被告之監察人，
    現原告已不欲擔任被告之監察人，爰以本起訴狀繕本之送達
    為辭任監察人之意思表示，依民法第549條第1項規定，於起
    訴狀繕本送達被告特別代理人時起，原告與被告間監察人之
    委任關係即告消滅，爰提起本訴，聲明請求確認原告與被告
    間之監察人委任關係自111年11月18日起不存在。
二、被告則以：同意原告的請求，被告公司現在沒有實際營業，
    老闆蘇豪威也沒有在運作，與原告沒有關係等語。
三、得心證之理由：
　(一)確認法律關係之訴，非原告有即受確認判決之法律上利益
      者，不得提起之。民事訴訟法第247條第1項前段定有明文
      。而所謂有即受確認判決之法律上利益，係指法律關係存
      否不明確，原告在法律上之地位有不安之狀態存在或有受
      侵害之危險，而此種不安之狀態或危險，能以確認判決除
      去者而言。查原告主張其已以起訴狀繕本之送達辭任被告
      公司之監察人職務，而被告之變更登記表仍登記原告為被
      告之監察人，有被告之公司變更登記資料表在卷可稽（見
      本院卷第75、76頁），原告既因是否為被告監察人之私法
      上地位不明，而有受侵害之危險，此種不安狀態，得以確
      認判決加以除去，從而，原告提起本件訴訟即有確認判決
      之法律上利益。
　(二)特別代理人於法定代理人或本人承當訴訟以前，代理當事
      人為一切訴訟行為。但不得為捨棄、認諾、撤回或和解。
      民事訴訟法第51條第4項定有明文。被告之特別代理人廖
      品捷雖於言詞辯論期日為「同意原告之請求」此認諾之意
      思表示，然其並無代理被告認諾之權限，自不生認諾之效
      力，先予敘明。
　(三)按公司與監察人間之關係，從民法關於委任之規定；又當
      事人之任何一方得隨時終止委任契約，公司法第216條第3
      項、民法第549條第1項分別定有明文。又審判長依原告聲
      請為被告選任特別代理人，既為使原告得對於無訴訟能力
      人或法人起訴，該特別代理人除依法不得為捨棄、認諾、
      撤回或和解外，為訴訟之目的，本得代被告為達該目的之
      一切行為。而原告為達訴訟之目的，行使私法上權利，對
      被告為意思表示者，被告之特別代理人自有代受之權限（
      最高法院111年度台上字第560號判決意旨參照）。原告主
      張其自108年7月10日起擔任被告之監察人，有上開被告公
      司變更登記表可資證明，並經本院依職權向臺南市政府調
      取被告之公司登記案件在卷可稽，且為被告所不爭執，堪
      信為真實。又原告已於本件起訴狀中，表明其辭任被告公
      司監察人之意，自屬終止與被告間監察人委任契約之意思
      表示；而本件起訴狀繕本已於111年10月6日寄存送達於被
      告特別代理人住所地所在警察機關，依民事訴訟法第138
      條第2項、民法第121條第1項規定，應自寄存之日起經10
      日期間末日之終止即111年10月16日午後12時發生送達效
      力，則依前開法律規定，兩造間監察人委任關係自斯時起
      ，已因終止而不存在。準此，原告提起本件確認之訴，請
      求確認原告與被告間監察人之委任關係，自111年11月18
      日起不存在，為有理由，應予准許。
四、訴訟費用負擔之依據：民事訴訟法第78條。
中　　華　　民　　國　　111 　年　　12　　月　　1 　　日
                  民事第二庭  法  官  張玉萱
上列正本係照原本作成。　　
如對本判決上訴，須於判決送達後20日內向本院提出上訴狀（應
附繕本）。如委任律師提起上訴者，應一併繳納上訴審裁判費。
中　　華　　民　　國　　111 　年　　12　　月　　1 　　日
                              書記官　謝明達